【裁判字號】    95,交聲,459
【裁判日期】    950817
【裁判案由】    聲明異議
【裁判全文】
臺灣高雄地方法院刑事裁定             95年度交聲字第459號
原處分機關  交通部公路總局高雄區監理所
異  議  人
即受處分人  甲○○
上列異議人即受處分人因聲明異議案件，對於交通部公路總局高
雄區監理所所為之處分（高監自裁字裁80-B00000000號），聲明
異議，本院裁定如下：
    主  文
異議駁回。
    理  由
一、異議意旨略以：原處分機關裁決書以異議人即受處分人甲○
    ○於民國95年5 月9 日晚上11時45分，駕駛車號F5-7633 號
    自用小客車沿高雄市楠梓區○○○路東向西行駛，至該路與
    清豐路設有燈光號誌管制之交岔路口處，違規闖越紅燈，而
    遭高雄市政府警察局交通大隊第七分隊警員當場發現，進而
    攔停舉發，並經原處分機關裁決在案，惟異議人當時並無闖
    紅燈之違規情事，且警員取締時並無當場攔下，竟尾隨在後
    ，且未按喇叭，又當時該路段夜黑路暗，警員應有誤認車輛
    ，而警員亦無拍照存證，遂拒絕在舉發單上簽名，是異議人
    對此裁決不服，爰依法提出異議等語。
二、按汽車駕駛人，行經有燈光號誌管制之交岔路口闖紅燈者，
    處新臺幣1800以上5400元以下罰鍰；又汽車駕駛人有第53條
    情形者，記違規點數3 點，道路交通管理處罰條例第53條第
    1 項、同條例第63條第1 項第3 款分別定有明文。次按對於
    違反道路交通管理處罰條例之行為，當場舉發者，應填記駕
    駛人或行為人姓名、性別、出生年月日、地址、車牌號碼、
    車輛種類；被查獲之駕駛人或行為人為受處分人時，應將該
    通知單填記後交付該行為人簽名或蓋章收受之；拒絕簽章者
    ，並記明其事由，視為已收受，違反道路交通管理事件統一
    裁罰基準及處理細則第11條第1 項第1 款亦有明文。
三、經查：本件異議人於95年5 月9 日晚上11時50分許，駕駛車
    號F5-7633 號自用小客車沿高雄市楠梓區○○○路東向西行
    駛，至該路與清豐路設有燈光號誌管制之交岔路口處，違規
    闖越紅燈，而遭高雄市政府警察局交通大隊第七分隊警員當
    場發現，進而攔停舉發等情，業據證人即高雄市政府警察局
    交通大隊第七分隊舉發警員賴進達到庭證稱：「當天是我和
    另一位同事許績益處理，由他駕駛，由我們2 人1 組執勤車
    禍處理勤務，當時我們巡邏到土庫一路、清豐路口的時候遇
    到紅燈，所以我們在等紅燈，後來發現甲○○從對向車道闖
    紅燈過來，車速相當快，所以我們就掉頭要將該車攔停，我
    們就尾隨異議人到土庫路、楠梓路口攔停下來，攔停的時候
    有告知異議人在土庫路、清豐路口台糖門市部，異議人有闖
    紅燈，但是異議人說他沒有闖紅燈，本來我們只是要勸導而
    已，但是異議人一直否認說有闖紅燈，後來我們就請異議人
    出示證件，依法告發。當時天氣狀況夜色有路燈，沒有下雨
    ，該路段車流量比較少。」等語明確。此與異議人當庭陳稱
    ：「當時有路燈，那天沒什麼車，那個路段也沒有什麼房子
    ，天氣還不錯」等語並無歧異矛盾之處。準此而論，當時警
    員既係在上開交岔路口停等紅燈時，因目睹異議人自同一交
    岔路口之對向車道即土庫一路東向西方向違規闖越紅燈，始
    當場掉頭尾隨並攔停舉發，應可明白認定係何車輛違規，且
    當時雖屬夜間時分，但客觀外在環境乃天候狀況佳、有路燈
    、車流不多、沒有其他房子，是亦難認警員有錯認車輛之虞
    。而按員警執行巡邏勤務，維護交通秩序，乃其職責之所在
    ，其發現有民眾違反道路交通管理處罰條例之規定，依法取
    締舉發，又與異議人從無怨隙，應無捏造事實誣指異議人之
    必要，是證人乙○○○○上開證述應值憑信。此外，並有高
    雄市政府警察局高市警交字第BO0000000 號舉發違反道路交
    通管理事件通知單1 紙附卷可稽，異議人上開駕車行經有燈
    光號誌管制之交岔路口闖越紅燈之違規事實，自堪認定。
四、本件異議人雖拒絕在舉發通知單上「收受通知聯者簽章」處
    簽章，然此業經警員在該通知單簽名欄記明其事由，依上揭
    規定應視為已收受，程序並無不合法，是異議人指稱其拒絕
    簽名一節，與其違規行為是否成立尚無關連。又異議人另稱
    員警尾隨攔停取締時未按鳴喇叭或開警報器一情，此乃員警
    視值勤當時之個案狀況，決定以何方式攔停違規車輛之值勤
    手段問題，亦與異議人有無違規無關，乙○○○○明確證稱
    ：「除非事件緊急，才會使用警報器」等語，可供憑參。至
    異議人質疑本件並未拍照以為佐證，證據應有不足云云，然
    交通違規偶發於瞬間，難以期待所有違規情事均能拍照存證
    ，且本件為當場發現異議人違規闖越紅燈而尾隨攔停，自無
    可能於違規當時立即拍照存證，而道路交通管理處罰條例之
    立法目的係「為加強道路交通管理，維護交通秩序，確保交
    通安全」（道路交通管理處罰條例第1 條參照），除有不能
    或不宜之情形，尚允許警員值勤時就違規闖紅燈當場攔截舉
    發（道路交通管理處罰條例第7 條之2 第1 項第1 款參照）
    ，是如認必有取得其他證據（如拍照或錄影），始能對違規
    道路使用人攔停舉發，顯難達成上開立法目的，不符立法本
    意。此種情形，自應依具體個案情節之不同，就現有證據及
    其他客觀情狀加以斟酌判斷，認定事實。本件舉發警員本身
    即為證人，亦為證據方法之一種，其既已到庭具結證述，且
    依其所述情節與異議人陳述內容相互對照，參以事發時客觀
    外在狀態綜合觀察，尚無明顯矛盾或瑕疵之處，是其證言即
    有相當之證明力，不能以其為舉發員警，或未拍照存證，即
    遽認證據不足，異議人上開質疑，尚非可採
五、綜上所述，異議人駕駛上開汽車，行經前述有燈光號誌管制
    之交岔路口違規闖越紅燈之事實，洵堪認定。又依違反道路
    交通管理事件統一裁罰基準表之規定，行為人駕車行經有燈
    光號誌管制之交岔路口闖紅燈，若為小型車，其於期限內繳
    納或到案聽候裁決者，應罰鍰2,700 元，其逾期到案期限30
    日以上，則逕行科處罰鍰5,400 元，是而原處分機關據以爰
    引道路交通管理處罰條例第53條第1 項、第63條第1 項之規
    定，裁處異議人罰鍰5400元，並記違規點數3 點，核無不當
    。從而，本件異議為無理由，應予駁回。
六、應依道路交通案件處理法第19條，裁定如主文。
中    華    民    國    95    年    8     月    17    日
                  交通法庭    法  官  李嘉益
以上正本證明與原本無異。
如不服本裁定，應於收受送達後5 日內向本院提出抗告狀。
中    華    民    國    95    年    8     月    17    日
                              書記官  郭南宏


司法院資訊處製作；財團法人民間司法改革基金會備份。
